【裁判字號】    88,自,1238
【裁判日期】    891106
【裁判案由】    傷害
【裁判全文】
臺灣臺中地方法院刑事判決                        八十八年度自字第一二三八號
    自  訴  人
    即反訴被告    丙○○
    共同代理人
    即選任辯護人  宋永祥
    被      告
    即  反訴人    丁○○
    選任辯護人
    即反訴代理人  杜立兆
右列被告因家庭暴力罪之傷害案件，經自訴人提起自訴暨被告提起反訴，本院判決如
左：
    主      文
丁○○傷害人之身體，處有期徒刑月，如易科罰金以佰元折算壹日。
丙○○、甲○○共同傷害人之身體，各處有期徒刑月，如易科罰金均以佰元折算
壹日。
    事      實
一、丙○○罹有小兒麻痺症，平日拄杖而行，甲○○為丙○○之大陸籍妻子，丁○○則為丙○○之弟，具有家庭暴力防治法第三條第四款所定之家庭成員關係，緣
    丙○○與丁○○平日感情不睦，於民國八十八年十月二十四日中午十二時四十分
    許，丙○○與丁○○因用電問題發生爭執，丁○○憤而推倒丙○○，並基於普通
    傷害之犯意，徒手毆打丙○○，丙○○亦基於普通傷害之犯意，轉而持木條打丁○○，刻在浴室為小孩洗澡之丙○○妻子甲○○，亦持木條衝出，而與丙○○共
    同基於普通傷害之犯意聯絡，聯手毆打丁○○，三人扭打一起，終致丙○○受有
    肩及上臂扭傷之傷害，甲○○受有頭部皮下瘀傷約二Ｘ二公分、左肘部皮下瘀傷
    約三Ｘ三公分、左膝皮下瘀傷約二Ｘ二公分、右小腿皮下瘀傷約二Ｘ二公分等傷
    害，丁○○則受有右耳道挫傷併出血（右耳混合性聽障，疑似右側顳骨外傷性骨
    折，合併外淋巴管）、胸挫傷併瘀青、右手臂挫傷、兩腿挫傷併瘀青、兩眼鞏
    膜下出血等傷害。
二、案經丙○○、甲○○提起自訴後，丁○○提起反訴。
    理      由
壹、自訴部分：
一、訊據被告丁○○矢口否認有何傷害自訴人丙○○之犯行，辯稱：當日丙○○與母
    親戊○○○發生爭執，其見丙○○持木條對母親揮舞，乃站在丙○○與母親中間
    ，並手擋木條，詎甲○○反衝倒其，丙○○並持杖對其揮打，甲○○並用不明
    物體狠擊其右頰，其並未傷害丙○○及甲○○云云。然查：右揭被告丁○○傷害
    自訴人丙○○及甲○○之事實，業據自訴人丙○○、甲○○指訴綦詳，並經渠等
    父母戊○○○、鄭坤玉證述當時渠等確有發生爭吵等情屬實，復有診斷證明書二
    份附卷可稽，且依被告丁○○選任辯護人所提辯護狀稱：「．．三人糾成一團」
    、「．．自訴人縱有受傷，無非是三人互扭所造成」等語，及經本院向李綜合醫
    院大甲分院函詢被告丁○○應診時主訴如何造成傷害一節，亦獲覆「病患受傷原
    因為兄弟失和打架所致」等語，有該醫院八十九年二月十五日（八九）李醫事字
    第Ｏ三六號函在卷可按，顯然被告丁○○確有毆打自訴人丙○○及甲○○，允無
    疑義。另依證人乙○○於審理時證稱：「（八十八年十一月十一日晚上有無調解
    糾紛？）有」、「（當時他們是如何說的？）他們互相都說被對方打傷」、「當
    時他們父母說雙方都有受傷」等語，益徵本件確係自訴人丙○○、甲○○及被告
    丁○○間互毆所致。自訴人丙○○雖指訴被告丁○○以其扙前端不銹鋼部分對
    其傷害云云，惟該扙前端不銹鋼部分為尖銳之物，此據自訴人丙○○陳明在卷
    ，設若被告丁○○以該部分傷害自訴人丙○○，所得之傷勢應非僅係肩及上臂扭
    傷之傷害，是自訴人丙○○之上開指訴顯難採信。惟被告丁○○確有徒手毆打丙○○及甲○○，是其所辯無非卸飾之詞，不足採信，事證明確，其犯行洵堪認定
    。
二、被告丁○○與自訴人丙○○係兄弟關係，與甲○○則為叔嫂關係，係家庭暴力防
    治法第三條第四款所定之家庭成員，被告丁○○傷害自訴人丙○○、甲○○之行
    為屬家庭暴力罪，核其所為，係犯刑法第二百七十七條第一項之傷害罪。爰審酌
    被告丁○○犯罪之動機、目的、手段、其品性及智識程度、犯罪所生之危害、自
    訴人二人所受之傷勢及其犯罪後之態度等一切情狀，量處如主文所示之刑，並諭
    知易科罰金之折算標準。
貳、反訴部分：
一、訊據反訴被告丙○○、甲○○均矢口否認傷害反訴人丁○○之犯行，均辯稱：渠
    等未毆打丁○○，丁○○所受之傷是車禍而來云云。然查：
(一)、右揭反訴被告丙○○及甲○○傷害反訴人丁○○之事實，業據反訴人丁○○指訴
    綦詳，復有診斷證明書影本三份附卷可參。反訴人丁○○於八十八年八月二十六
    日因車禍到醫院急診求治，診斷為左膝挫傷，當時主訴左膝疼痛，並未述及有頭
    暈或聽力減退情形，而後因感覺有耳鳴及聽力減退現象，於八十八年十一月十五
    日至醫院耳鼻喉科求診，門診時主訴為二十天前受鈍傷後所引起之耳鳴及聽力減
    退，經主治醫師診治後確定診斷為內耳淋巴管，依其就診紀錄，八十八年八月
    二十六日該次急診，可能與八十八年十一月十五日以後門診複診有關聯；該疾病
    應與其受頭部鈍傷有關，而與八十八年八月二十六日車禍當日傷害無關，此有光
    田綜合醫院八十九年二月二十五日光醫行字第八九甲ＯＯ七五號函及診斷證明書
    （八十九年四月一日製發）各一份附卷可按，顯然反訴人丁○○所受之前開傷害
    應與其八十八年八月二十六日之車禍無關。而反訴被告丙○○、甲○○係與反訴
    人丁○○互毆等情，已如前述，渠等當有傷害反訴人丁○○，應無庸疑。
(二)、惟按刑法重傷害所謂之「毀敗一耳或二耳之聽能」，係指其聽能全部喪失效用者
    而言，如經過相當之診治而能回復原狀，或雖不能回復原狀而僅祇減衰其效用者
    ，仍不能謂為重傷（最高法院二十八年上字第一Ｏ九八號、二十二年上字第一四
    二號判例意旨參照），反訴人丁○○所受內耳淋巴管之傷害，至光田綜合醫院
    診治，經純音聽力檢查，其純音平均聽力損失右耳約四十七分貝，屬中度聽障，
    尚未達到聽覺功能全部喪失之程度，有該醫院八十九年八月八日（八九）光醫行
    字第八九甲Ｏ三三四號函在卷可參，足見反訴人右耳所受之傷害，僅造成其右耳
    聽力受減，尚未達到聽能全部喪失效用之程度，應非受有重傷害。
(三)、綜上所述，反訴被告丙○○、甲○○亦有傷害反訴人丁○○，惟尚未達到重傷害
    之程度，反訴被告二人之所辯無非卸飾之詞，均不足採，事證明確，渠等之普通
    傷害犯行，亦堪認定。
二、反訴被告丙○○、甲○○與反訴人丁○○，係家庭暴力防治法第三條第四款所定
    之家庭成員，反訴被告丙○○、甲○○傷害反訴人丁○○之行為屬家庭暴力罪，
    核其所為，係犯刑法第二百七十七條第一項之傷害罪。反訴被告丙○○與甲○○
    間，有犯意聯絡及行為分擔，均為共同正犯。爰分別審酌反訴被告二人犯罪之動
    機、目的、手段、渠等品性及智識程度、反訴人所受之傷勢、及渠等犯罪後之態
    度等一切情狀，各量處如主文所示之刑，並均諭知易科罰金之折算標準。
據上論斷，應依刑事訴訟法第三百四十三條、第三百三十九條、第二百九十九條第一
項前段、刑法第二十八條、第二百七十七條第一項、第四十一條、罰金罰鍰提高標準
條例第一條前段、第二條，判決如主文。
中    華    民    國      八十九      年      十一      月      六      日
                                      臺灣台中地方法院刑事第七庭
                                          法  官  簡源希
右正本證明與原本無異。
如不服本判決，應於判決送達後十日內向本院提出上訴狀，上訴於臺灣高等法院臺中
分院( 須附繕本 )。
                                          書記官
中    華    民    國      八十九      年       十一      月     八     日
附錄論罪科刑法條：
刑法第二百七十七條第一項：傷害人之身體或健康者，處三年以下有期徒刑、拘役或
                          一千元以下罰金。


司法院資訊處製作；財團法人民間司法改革基金會備份。
